臺灣高等法院臺南分院刑事裁定　　　　 94年度交抗字第128號
　抗　告　人　甲○○
上列抗告人因違反道路交通管理處罰條例案件，不服臺灣臺南地
方法院，中華民國94年8月9日所為裁定（94年度交聲更 (一)字
第7號），提起抗告，本院裁定如下：
    主  文
抗告駁回。
    理  由
一、本件抗告意旨略以：
    （一）受處分人即抗告人甲○○前對原審法院94年2月24日9
          3年度交聲字第462號裁定提出抗告，並經臺灣高等法
          院臺南分院以94年5月4日94年度交抗字第34號裁定撤
          銷發回原審，並指明「交通警察大隊警員許正宏所
          繪現場圖尚有未明。又現場93年6月29日下午5時50
          分是否車多雍塞時間？對由忠孝西路轉入環河北路再
          進入直行專用道之車輛有無影響？抗告人駕駛車牌
          號碼EZ—4551號自用小客車，於忠孝西路轉入環河北
          路，有否因車流雍塞無法及時順利迅速切換至左側車
          輛直行專用道？員警示意攔撿時，抗告人確實位置
          如何？抗告人當時是否正行駛於前方機車專用道前，
          亮左轉方向燈，並靠該車道左側慢速前進以待機切換
          ？均尚有未明之處」。
    （二）惟原審法院更審後以94年8月9日94年度交聲更 (一)
          字第7號裁定仍駁回其異議，其裁定理由中所述：
          （I）「本件案載違規時間，上開違規路段雖然車流
                量大，但無壅塞之情形……，有臺北市政府警
                察局交通大隊94年5月30日北市警交大三字第
                09432371700號函及所附之警員報告書、違規
                現場圖各1份與違規現場照片2張附卷可參……
                」，惟上開「佐證」均仍未能確實說明「車流
                量大、但並無壅塞」之情形，即與鈞院所囑查
                明事項、未合。
          （II）「忠孝西路右轉環河北路後，直到劃設有機慢
                車專用道之路段，尚有一段很長距離，應不影
                響駕駛人車道之變換……」係屬「推論」而非
                「查明」，與鈞院所囑查明事項未合。
          （III）「另本件舉發警員係在市○○道路口之東北角
                ，攔停抗告人所駕駛之小客車，當時抗告人確
                係行駛於機慢車專用道，後來再變換車道至右
                轉專用道……」，惟抗告人係於返回桃園家址
                途中，路線為直行環河北路至國道一號環河北
                路南下入口後，再行駛國道一號南下桃園，若
                非員警示意攔檢，何需切入右轉車道？故所述
                「抗告人並無切換至左側執行專用道情事」係
                員警誤判，且未查明抗告人當時亮左轉方向燈
                行駛於混合車道，並靠該車道左側慢速前進以
                待機切換之實情，亦與鈞院所囑查明事項未
                合。
　　　　　（Ⅳ）又道路交通管理處罰條例第89條已敘明：「法
                院受理有關交通事件，準用刑事訴訟法之規定
                」，而原審法院於更審裁定理由中所述：「應
                依行政訴訟法第136條，規定行政訴訟程序準
                用民事訴訟法第277條舉證責任分配原則之立
                法意旨」即與道路交通管理處罰條例明文規定
                未合。且更審裁定理由中所述：「……公務員
                之一切行政行為，均需預留充分之證據，以證
                明其所認定之事實為真，則國家行政勢必受到
                相當程度之阻礙，而且相關行政目的亦難以順
                利達成……」，顯見本案員警所檢附之佐證資
                料並未充分。
    （三）綜上所述，原裁定確有不當，為此提起抗告，請求撤
          銷原審更審裁定等語。
二、按汽車駕駛人，爭道行駛有在多車道不依規定駕車者，處新
    臺幣六百元以上一千八百元以下罰鍰；並記違規點數1點，
    道路交通管理處罰條例第45條第4款及第63條第1項第1款分
    別定有明文。惟抗告人主張原審依行政訴訟程序準用民事訴
    訟法第277條舉證責任分配原則，與道路交通管理處罰條例
    第89條明文規定未合。
    （一）按道路交通管理處罰條例第89條雖明定：「法院受理
          有關交通事件，準用刑事訴訟法之規定」，惟「準用
          」並非完全適用所援引之法規，而是在性質相容範圍
          內，類推適用該法規。然交通警員製單舉發違反道路
          交通管理處罰條例所列之違規事實，本質上為行政處
          分，是法院受理交通異議案件，乃是對於交通舉發行
          政處分審查是否違法，性質上應屬行政爭訟過程，與
          普通法院審理刑事案件之原則不同。據此，刑事訴訟
          法就犯罪證據有關之規定中，如「無罪推定」、「罪
          疑唯輕」及「嚴格證明」等法則，與屬行政秩序罰之
          交通違規裁罰本質不合之部分，自不在準用之列。
    （二）次按，交通警員製單舉發違反道路交通管理處罰條例
          所列之違規事實，本質上既為行政處分，係公務員基
          於職務上權力，依法就特定之具體事件所為具公法上
          效果之單方行政行為，基於公務員為公法上行為具有
          公信力之原則，該行政處分當可被推定為真正，其據
          以依法處分之事實認定亦為正確無誤；又，「人民違
          反法律上之義務而應受行政罰之行為，法律無特別規
          定時，雖不以出於故意為必要，仍須以過失為其責任
          要件。但應受行政罰之行為，僅須違反禁止規定或作
          為義務，而不以發生損害或危險為其要件者，推定為
          有過失，於行為人不能舉證證明自己無過失時，即應
          受處罰。」，乃大法官釋字第二七五號解釋所揭示之
          行政罰責任推定原則，故原審認關於刑事訴訟法中就
          犯罪證據有關之規定，與行政秩序罰之交通違規裁罰
          本旨不相符合之部分，不得準用，以及行政機關與人
          民就各自主張有利於己之事實，應分配其應盡之舉證
          責任，並無違誤，先予敘明。
三、經查：
    （一）本件受處分人即抗告人甲○○於93年6月29日下午5點
          57分左右，駕駛車牌號碼EZ-4551號自用小客車，行
          經台北市○○○路與市○○道之交岔路口附近時，係
          沿市○○道上之機慢車專用道行駛，而有在多車道不
          依規定駕車之違規行為，並經警當場開單舉發等事實
          ，除有臺北市政府警察局北市警交大字第A5L201612
          號舉發違反道路交通管理事件通知單影本及臺北市政
          府警察局大同分局93年7月23日北市警同分交字第093
          62260100號函各1份在卷可憑（詳原審交聲字卷第5、
          7頁）外，並有舉發本交通違規事件之臺北市政府警
          察局大同分局交通分隊警員許正宏，就抗告人駕駛小
          客車行駛機慢車專用道之違規情節，著有違規事件答
          辯報告表1份、現場圖1紙及攝有違規地點相片兩張等
          資料，經臺北市政府警察局大同分局93年9月17日北
          市警同分交字第09362975000號函1份函復附卷可稽（
          詳原審交聲字卷第14至18頁）。據此，並參酌本件舉
          發警員係依法執行公務之交通勤務警員，其與抗告人
          並不相識而無任何怨隙，假若非有前述違規實情，則
          舉發警員應無捏造違規事實恣意誣攀之道理，故許正
          宏警員就本件違規事實之舉發及報告等內容，經核尚
          無不可採信之處。因之，抗告人於上開時、地，確有
          駕駛小客車沿機慢車專用道行駛，而有在多車道不依
          規定駕車之違規行為。
    （二）抗告人甲○○雖辯稱：其沿市○○道由南往北方向原
          欲直行，但因車流量多，無法順利轉換至左側「直行
          專用道」，只好在尚未劃分快車道與機慢車專用道之
          道路中央等待，並亮左燈待機欲轉換至直行專用道，
          後因警察鳴笛攔檢，其只好跨越雙白線並行駛機慢車
          專用道後，將車停在路邊接受執勤警員之稽查，並認
          原審更審裁定未就本院撤銷發回裁定理由中所囑查明
          事項一一查明，率以駁回其異議，於法未合。惟經查
          本院所囑原審法院查明之第至項事項，原審法院
          已函請臺北市政府警察局交通警察大隊詳細說明，並
          經臺北市政府警察局大同分局以94年6月2日北市警同
          分交字第09431933300號函一一函復說明在卷可稽（
          詳原審交聲更 (一)字卷第10至16頁）。至抗告人之
          陳述與臺北市政府警察局交通大隊所稱如有不符之處
          ，自應由抗告人與臺北市政府警察局交通大隊各自就
          主張有利於己之事實，分配其應盡之舉證責任，而不
          適用刑事訴訟程序之證據法則，併予敘明。
    （三）本件交通違規事件發生時間係93年6月29日下午5點57
          分左右，據中央氣象局網站提供之93年日出日落資料
          該日日落時間為下午6點47分，可知當時之光線應尚
          明亮，應不影響車輛辨認；且本件案載違規時間，上
          開違規路段雖然車流量大，但並無壅塞之情形，而車
          輛自忠孝西路右轉環河北路後，直到劃設有機慢車專
          用道之路段，尚有一段很長之距離，應不影響駕駛人
          車道之變換，有執勤員警答辯報告表及違規現場照片
          4張在卷可稽（詳原審交聲字卷第18頁、交聲更 ( 一
          )字卷第14及16頁）。而本件交通違規事件又係站立
          於市○○道路口東北角之執勤員警許正宏當場發現並
          攔查舉發，有臺北市政府警察局交通警察大隊大同分
          局94年6月2日北市警同分交字第09431933300號函（
          詳原審交聲更 (一)字卷第10至16頁）在卷可憑，此
          亦為抗告人所不爭執（詳原審交聲字卷第4頁），且
          抗告人亦不爭執將車牌號碼EZ-4551號自用小客車，
          駛入市○○道上之機慢車專用道行駛，惟其陳稱其係
          因於未劃分快車道與機慢車專用道之汽機車混合車道
          道路中央待機轉換至左側直行專用道時，因警察鳴笛
          攔檢，始不得已行駛入市○○道上之機慢車專用道，
          以將車輛停至路邊接受執勤員警稽查，故本件爭執點
          應在於抗告人遭舉發員警鳴笛攔檢時，抗告人是否已
          行駛入機慢車專用道。惟查如據抗告人辯稱係於未劃
          分快車道與機慢車專用道之汽機車混合車道道路中央
          即遭員警鳴笛攔檢，則舉發員警所在位置相距抗告人
          所在位置，至少有該路口約25公尺之寬度，以及該路
          口處至未劃分快車道與機慢車專用道處終點處約20至
          30公尺之距離，此有上開公函現場圖2紙及違規現場
          照片4張在卷可稽（詳原審交聲字卷第17及18頁、交
          聲更 (一)字卷第15及16頁）。而以上開至少45至55
          公尺以上之距離，加上違規當時之車流量大而間隔多
          輛車輛，又有右轉車道之車輛阻隔視線（詳本院94
          年交抗字第34號卷第6頁）等情，非僅舉發警員在抗
          告人所駕駛小客車未進入劃設有機慢車專用道之路段
          前，甚難發現抗告人所駕駛之小客車違規行駛於機慢
          車專用道，且抗告人亦難於此距離即知悉員警鳴笛係
          攔檢抗告人，更遑論抗告人嗣後辯稱與員警至少相距
          一百公尺以上之距離（詳本院94年交抗字第34號卷第
          5頁）。故抗告人若非於警員攔檢前已違規行駛機慢
          車專用道而與路口距離相近，舉發員警實尚難知悉抗
          告人之上開違規行為，抗告人亦無從知悉舉發員警鳴
          笛係攔檢抗告人，是抗告人辯稱實與一般經驗法則有
          違，又未提出其他證據佐證，難認與事實相符，舉發
          員警之報告顯較可採。縱抗告人確未進入機車專用道
          ，而係於其未劃分快車道與機慢車專用道之汽機車混
          合車道即遭員警攔檢，惟上開混合車道僅於該路口往
          後約20公尺處，劃記有用以分隔快慢車道之雙白實線
          ，之後往忠孝西路方向處並未劃記任何標線，則該未
          標記部份之混合車道按現場號誌僅機慢車及右轉車輛
          得為行駛，抗告人既稱其非右轉車輛，非僅不得行駛
          舉發之機車專用道，亦不得行駛上開汽機車混合車道
          ，而抗告人自忠孝東路轉入環河北路時即有依車道行
          駛之責，固不待言，雖抗告人主張該處車多致影響其
          切換車道且有亮左燈待轉情事，惟上開路段未達壅塞
          ，抗告人自不得以此卸責，否則道路交通秩序無由維
          持。是故抗告人未能提出具體事證足證其不可歸責而
          無故意或過失，自應依上揭釋字第275號解釋意旨受
          過失責任推定。
    （四）基此，舉發員警許正宏警員就本件違規事實之相關舉
          發及報告內容，經核並無虛構編造之情形，所稱亦與
          現場情形相符，故執勤員警許正宏本其維護交通秩序
          及行車安全等職責所為之本件交通違規舉發，就本件
          違規事實之報告顯可採信。至抗告人甲○○雖極力辯
          稱：其於警員鳴笛攔檢前並無違規行駛機慢車優先道
          之情事等語，然抗告人既未就本件執勤警員之舉發有
          誤提出明確事證以供調查，又無任何其他明確證據，
          足資證明執勤警員確有捏造事實違法取締之情事，且
          抗告人就上述所辯內容，經核與事實尚有未合，亦未
          提出證據以實其說，而難採信。從而，抗告人於前述
          時、地，駕駛確有在多車道未依規定行駛之違規情形
          ，又上開違規行為係可歸責於抗告人，故抗告人就其
          違規行為即難謂無過失可言。
四、綜上所述，抗告人駕駛車牌號碼EZ—4551號自用小客車爭道
    行駛有在多車道不依規定駕車之違規事實既足堪認定，且其
    違規係可歸責於抗告人，則原審爰依道路交通管理處罰條例
    第45條第4款及第63條第1項第1款，裁處抗告人罰鍰新台幣
    玖佰元並予記違規點數一點，本院核其認事用法並無違誤，
    抗告人抗告意旨指摘原裁定不當，為無理由，應予駁回。
五、據上論結，應依道路交通案件處理辦法第26條，刑事訴訟法
    第412條，裁定如主文。
中     華     民     國    94    年   10    月   13   日
                     刑事第五庭  審判長法  官 楊明章
                                       法  官 吳森豐
                                       法  官 戴勝利
以上正本證明與原本無異。
不得再抗告。
　　　　　　　　　　　　　　　　　　　 書記官 李珍鳳
中    華     民     國    94    年   10    月    14    日
